臺灣高等法院刑事判決　　　　　　 99年度上更(一)字第250號
上　訴　人
即　被　告　楊正中
指定辯護人　本院公設辯護人李廣澤
上　訴　人
即　被　告　許永
選任辯護人　楊嘉中律師
上列上訴人等即被告等因殺人未遂案件，不服臺灣板橋地方法院
96年度訴字第401號，中華民國96年11月6日第一審判決（起訴案
號：臺灣板橋地方法院檢察署96年度偵字第2783號），提起上訴
，判決後，經最高法院發回，本院更為判決如下：
    主  文
原判決撤銷。
楊正中共同傷害人之身體，因而致人於重傷，處有期徒刑肆年。
許永無罪。
    事  實
一、楊正中前有贓物、竊盜等前科，其於民國88年間因竊盜等案
    件，經本院判處有期徒刑8月、3月，定應執行為有期徒刑10
    月確定，於89年11月1日因縮刑期滿執行完畢（不構成累犯
    ）。
二、詎楊正中仍不知悔改，於95年2月2日凌晨1時許，在其與郭
    聰棋合夥經營址設在臺北縣三重市○○路○段20巷107號之「
    亮亮卡拉OK」，郭聰棋之叔即郭振宗至上址找該店內小姐劉
    麗雪而有所爭執，楊正中與真實姓名、年籍資料不詳、綽號
    「阿德」、「大胖」、「小柯」及另1名綽號不詳之成年男
    子等6人竟共同基於傷害之犯意聯絡，分別以徒手或以不詳
    人所有之木棍毆打郭振宗之頭部，且因郭振宗受毆打後從外
    套內掉落其所有之玩具手槍1把（含彈匣1個及塑膠BB彈7顆
    ，業經臺灣板橋地方法院三重簡易庭裁定沒入，起訴書誤載
    為沒收，茲予更正），楊正中等人見狀，隨即拾起該玩具手
    槍再毆打郭振宗之頭部，郭振宗因而受有左眼球、左眼瞼之
    撕裂傷、腹部及胸壁挫傷、頭部及臉部多處外傷、頭皮撕裂
    傷，且致該左眼無光感而完全喪失功能。
三、案經郭振宗訴由新北市政府警察局三重分局報告臺灣板橋地
    方法院檢察署檢察官偵查起訴。
    理  由
甲、程序即證據能力部分；
    被告楊正中、許永及渠等之辯護人就本案卷內證據資料之
    證據能力不予爭執，且均同意引為證據（見本院本審卷第32
    頁反面至33、153頁反面至157頁反面、上訴審卷第40、98至
    99頁反面），且迄於言詞辯論終結前，亦未就本院所調查之
    證據主張有不得作為證據之情形，是本案卷內證據資料均得
    作為本案證據，且經本院審酌後，認下述證據並無違法取證
    或證據力明顯偏低之情形，以資為證據並無不當，則揆諸刑
    事訴訟法第159條之5規定意旨，本案經調查之證據，均有證
    據能力，合先敘明。
乙、實體部分：
壹、被告楊正中部分：
一、訊據被告楊正中就其於上開時、地在場之事實固不諱言，惟
    矢口否認有何上開犯行，辯稱：當晚伊在現場看有3人徒手
    打告訴人郭振宗，伊過去勸架把他們拉開，他們3人騎機車
    離開，郭振宗自己用跑的離開，伊才發現現場遺留告訴人所
    有之玩具手槍1把，伊將該槍送到厚德派出所云云。惟查：
（一）95年2月2日凌晨1時許，在新北市○○區○○路4段20巷
      107號被告楊正中及證人郭聰棋合夥經營之卡拉OK店門口
      外，告訴人遭綽號「阿德」、「大胖」、「小柯」等人毆
      打，並受有左眼球、左眼瞼之撕裂傷、腹部及胸壁挫傷、
      頭部及臉部多處外傷、頭皮撕裂傷之事實，業據被告楊正
      中供述：於前揭時、地，郭振宗遭店內客人「阿德」、「
      大胖」、「小柯」毆打等語明確，核與告訴人指訴及證人
      郭聰棋及曾世良證述之情節相符，並有財團法人馬偕紀念
      醫院（下稱馬偕醫院）95年2月14日診字第95/54號甲種診
      斷證明書、95年2月15日乙種診斷證明書各乙紙、95年9月
      22日馬院醫眼字第0950003059號函及96年2月26日馬院醫
      眼字第0960000310號函暨郭振宗病歷資料各乙份（詳見偵
      查卷第20至21、67頁、原審卷第67至78頁）在卷可稽，是
      此部分事實，洵堪認定。
（二）證人即告訴人於95年2月21日警詢時證稱：當天伊到該店
      找劉麗雪，伊走出店外，被告楊正中跟出店外毆打伊頭部
      ，共有他及其5位年籍不詳之朋友，當時他們拉扯伊時脫
      掉伊外套，並拿從伊外套口袋內掉落之玩具槍敲打伊頭，
      還持木棍打伊頭部等語（見偵查卷第17頁）。告訴人於檢
      察官偵查中結證稱：...被告楊正中及其他4人以木棒、煙
      灰缸、鐵鎚等物打伊，在卡拉OK店門口一起圍毆伊；當時
      很多人圍住伊，如何打的伊忘記了，伊被打在地上流很多
      血，...被告楊正中以拳頭打伊眼睛；伊是被打後，玩具
      槍才從口袋掉出來，對方看到，又拿該玩具槍敲伊頭；伊
      不認識打伊的那幾個，但人伊都認得...等語（見偵查卷
      第34、65、73頁）。告訴人於原審96年6月21日審理期日
      到庭結證稱：於95年2月2日凌晨，伊去新北市○○區○○
      路4段20巷107號亮亮卡拉OK店找劉麗雪，伊跟她說有事要
      跟她說請她出來，伊就到外面去等她，結果劉麗雪沒有出
      來，但被告楊正中及其5位朋友出來，被告楊正中打伊，
      他拿從伊口袋掉出來的塑膠材質玩具手槍敲伊頭，還有人
      拿木棍，其他人打伊頭，楊正中打得比較多，...被告楊
      正中剛開始是用拳頭打伊左眼，伊覺得眼睛睜不開，其他
      人如何打伊不清楚；被告楊正中跟朋友在店內喝酒，但那
      些朋友伊不清楚，喝酒的朋友跟打伊的是同一批人，因為
      店沒有後門，伊出來他們就跟著出來；當天被告楊正中及
      他朋友喝酒那桌人比較多，隔壁桌還有我外甥1人（即曾
      世良），總共有2桌；郭聰棋跟著出來店外，打到快結束
      時，曾世良有出面說不要打，但他們還是打了2、3下後才
      停手；...還有阿昇，阿昇比較高，...，沒有記其他特徵
      ，但伊記得他的臉；伊一到店外就被打頭，伊雙手抱著頭
      部，開始認打伊的人；...等語（見原審卷第121至128 頁
      ）。
（三）證人郭聰棋於95年10月16日、95年11月17日檢察官偵查中
      時結證稱：被告楊正中的朋友打告訴人，其中一個開機車
      行（年籍伊不知道，但伊看到人伊認得出來）；被告楊正
      中也有打，伊當時在櫃檯，聽到外面爭執聲音，伊到外面
      看到被告楊正中及其朋友一群人（印象中包括被告楊正中
      共6人）打告訴人，...其他人是被告楊正中的朋友，當日
      告訴人到店裡找劉麗雪，到店裡沒多久，告訴人及劉麗雪
      就出去店，被告楊正中及其朋友也馬上跟著出去等語（見
      偵查卷第72頁）。證人郭聰棋於原審96年6月21日審理中
      到庭結證稱：於95年2月2日凌晨，伊看到告訴人在店門口
      被打，...於95年10月16日在偵訊時稱被告楊正中有打告
      訴人郭振宗，...被告楊正中手上有血跡；於同日偵訊稱
      被告的朋友打告訴人，...當晚被告楊正中跟他朋友一桌
      ，曾世良跟小姐一桌；告訴人來找劉麗雪時，告訴人到店
      裡時，被告楊正中有站起來，告訴人及劉麗雪到店外後，
      被告楊正中那一桌整桌的人就跟著往外走；伊有跟到外面
      去，被告楊正中的朋友準備要去打告訴人，伊去攔，其他
      人圍過去動手打告訴人；本來是徒手，在打的過程掉出玩
      具手槍，被告楊正中的朋友撿起來，往告訴人頭部連續打
      ，有無其他工具伊沒有看到；他們開始打後伊無勸架，因
      他們已在發飆；曾世良有在現場，他後來出來並說郭振宗
      已經被你們打成這樣，不要再打了等語（見原審卷第129
      至136頁）。
（四）證人曾世良於95年10月16日偵訊時具結證述：當天伊自己
      1人到那邊喝酒，郭聰棋也在場，當時伊在裡面喝酒，聽
      人家說外面在吵架，伊出去看到告訴人滿身都是血，有2
      個人打他，1個比較高，另1個人比較矮，伊都不認識，伊
      出去時看到被告楊正中手上都是血，伊跟打告訴人的人說
      人都已經被你打成這樣，不要再打了，後來就有人說走了
      走了，全部的人就走了，伊出去看時有2個人正在打告訴
      人，他們有拿黑色物品在手上毆打告訴人；伊一聽到外面
      有人打架，伊就出去，伊看到2個人在打告訴人，伊就說
      不要打了，伊不知道之前有幾個人打告訴人，因為伊出去
      時只有看到2個人在打告訴人等語（見偵查卷第75頁）。
（五）是證人即告訴人前後指訴之情節大致相合，且核與上開證
      人郭聰棋及曾世良所證述之情節相符，並有上開診斷證明
      書及扣案之玩具手槍照片在卷可證，況證人劉麗雪於偵訊
      時具結證述：當晚郭聰棋及曾世良在場等語（見偵查卷第
      54、64頁）明確，又衡諸證人郭聰棋及曾世良雖為告訴人
      之姪子及外甥，惟但證人郭聰棋亦與被告楊正中同為亮亮
      卡拉OK店合夥人，且渠等與被告楊正中並無仇隙怨懟，是
      證人郭聰棋及曾世良應無虛詞構陷被告楊正中之虞，故證
      人郭振宗、郭聰棋及曾世良上開證述，均堪以採信。雖證
      人曾世良所證述其看到有2人毆打告訴人一節，雖核與告
      訴人及證人郭聰棋所述人數不同，惟衡諸證人曾世良係告
      訴人遭圍毆後才走出店外，其所見情節自與告訴人或證人
      郭聰棋有異，況證人曾世良亦證述：有人說走了走了，全
      部的人就走人等語，顯見案發時毆打告訴人者不只2人，
      亦無何疑義。
（六）被告楊正中於警詢時供稱：伊基於保護店內人員之安全，
      將告訴人手上的槍搶下，互相拉扯，店內客人幫助伊云云
      （見偵查卷第13頁），然被告楊正中於檢察官偵查中則改
      稱：伊聽客人說告訴人在店外被打，伊到外面看到告訴人
      被3個人投手毆打，當天告訴人帶槍到店，被客人搶下來
      後交給伊；是消費者跟伊說告訴人有持槍，被客人搶下來
      後交給伊；告訴人的槍被搶下來後就出門了，有3名客人
      與告訴人出門云云（見偵查卷第53頁），復於原審訊問時
      先供稱：伊過去勸架把他們拉開，他們離開後伊發現現場
      遺留告訴人的玩具手槍云云（見原審卷第18頁），及於原
      審審理時時供稱：伊在勸架時，看到玩具手槍掉下來，伊
      把它拿起來云云（見原審卷第180頁），是被告楊正中雖
      辯稱：伊沒有出手云云，然核與其於警詢時供稱：伊為了
      搶槍而與告訴人發生拉扯等語顯有不一，且其前後供述有
      關告訴人所有之玩具手槍究為告訴人遭人圍毆時掉落地上
      或是遭人圍毆前已被搶下，以及該玩具槍為何人搶下或是
      如何掉落而取得一節，其前後供述迥然有異，則其辯稱：
      伊只是勸架而沒有毆打云云，係屬卸責之詞，不足採信。
（七）按本件被告行為後，刑法業於95年7月1日修正施行，新修
      正同法第2條第1項規定：「行為後法律有變更者，適用行
      為時之法律。但行為後之法律有利於行為人者，適用最有
      利於行為人之法律。」，又同法第10條第4項原規定：「
      稱重傷者，謂左列傷害：一、毀敗一目或二目之視能。二
      、毀敗一耳或二耳之聽能。三、毀敗語能、味能或嗅能。
      四、毀敗一肢以上之機能。五、毀敗生殖之機能。六、其
      他於身體或健康有重大不治或難治之傷害。」，現修正為
      「稱重傷者，謂下列傷害：一、毀敗或嚴重減損一目或二
      目之視能。二、毀敗或嚴重減損一耳或二耳之聽能。三、
      毀敗或嚴重減損語能、味能或嗅能。四、毀敗或嚴重減損
      一肢以上之機能。五、毀敗或嚴重減損生殖之機能。六、
      其他於身體或健康，有重大不治或難治之傷害。」，查修
      正前同項第1款至第5款原係有關生理機能重傷之規定，同
      項第6款則為關於機能以外身體與健康重傷之規定，其第1
      款至第5款均以毀敗為詞，依當時實務見解，關於視能、
      聽能等機能，須完全喪失機能，始符合各該款要件，如僅
      減損或嚴重減損效能而未完全喪失機能者，縱有不治或難
      治情形，亦不能適用同項第6款規定，仍屬普通傷害範圍
      （最高法院25年上字第4680號、30年上字第445號、40年
      台上字第73號等判例參照），與一般社會觀念有所出入，
      而機能以外身體或健康倘有重大不治或難治情形之傷害，
      又認係第6款之重傷，兩者寬嚴不一，並不合理，且普通
      傷害與重傷罪之法定刑輕重甚為懸殊，故嚴重減損機能仍
      屬普通傷害，實嫌寬縱，不論就刑法對人體之保護機能而
      言，抑依法律之平衡合理之精神而論，均宜嚴重減損生理
      機能納入重傷定義，故於同項第1款至第5款增列「嚴重減
      損」，以期公允。而此項修正，業涉及犯罪行為可罰性要
      件之變更，乃罪刑實質內容之變異，是應適用同法新修正
      第2條第1項比較新舊法之餘地，合先敘明。查本件告訴人
      郭振宗於95年2月2日因左眼球破裂急診接受左眼眼球修補
      手術，手術後左眼視力為無光感，即表示該眼之視覺功能
      完全喪失；及其左眼眼球雖經修補仍保有部份外觀，然而
      眼球內容物大量流失，因此左眼之功能完全喪失，且幾無
      復原之可能性一節，此有上開馬偕醫院95年9月22日馬院
      醫眼字第0950003059號函（詳見偵查卷第67頁）在卷可證
      。則被告現罹上述病徵，無論依刑法第10條第4項修正前
      實務通說見解或修正後法條規定，均屬同項第5款之毀敗
      一目機能難治等重傷害，要無疑義。
（八）綜上所述，被告楊正中上述否認犯行之所辯，要無可採信
      。被告楊正中本案事證明確，應依法論科。
二、按因犯罪致發生一定之結果，而有加重其刑之規定者，如
    行為人不能預見其發生時，不適用之，刑法第17條定有明文
    。是加重結果犯，係以行為人對於加重結果之發生，在客觀
    上能預見而不預見者為要件，而使行為人對於有故意之行為
    ，而發生無故意之加重結果者，使之對加重結果，負刑事責
    任。易言之，行為人僅對於基本行為之輕罪有認識，對加重
    結果無認識，惟對於加重結果，在客觀情形一般人能預見者
    為要件。查本件被告楊正中以拳頭攻擊告訴人左眼，已如前
    述，則被告楊正中對於客觀上將造成被害人前揭重傷害，實
    能預見，乃至為灼然。至告訴人所受重傷害結果，實為被告
    之傷害行為所致，是被告之傷害行為與被害人之重傷害間，
    具有相當因果關係，並可資確認。是核被告楊正中本案所為
    係犯刑法第277條第2項後段傷害人之身體因而致人重傷罪。
    檢察官起訴書認被告楊正中係涉犯同法第271條第2項、第1
    項殺人未遂罪云云，惟按殺人與傷害人致死之區別，應以有
    無殺意為斷，其受傷之多寡，及是否為致命部位，有時雖可
    藉為認定有無殺意之心證，究不能據為絕對標準；又刑法上
    殺人與傷害致死之區別，視加害人於下手加害時有無死亡之
    預見為斷，被害人所受之傷害程度，固不能據為認定有無殺
    意之唯一標準，但加害人之下手情形如何，於審究犯意方面
    ，仍不失為重要參考資料，最高法院18年上字第1309號、18
    年上字第130號判例、94年度台上字第412號判決意旨可資參
    照。雖告訴人及證人郭聰棋均證稱：被告楊正中有說打給他
    死，沒關係等語，然徵諸告訴人於原審審理時結證稱：我跟
    被告楊正中沒有過節，被告楊正中是店的老闆，每一次我到
    亮亮卡拉OK店消費，他都會到我這一桌跟我喝酒等語（見原
    審卷第122、125頁）甚明，是被告楊正中與告訴人間顯無深
    仇大恨；復參酌告訴人於95年2月2日至馬偕醫院急診就診，
    主訴因遭人毆打導致左眼劇痛併視力模糊，經眼科檢查發現
    左眼眼球破裂，須儘速接受左眼傷口縫合手術，否則有細菌
    感染之虞，且其腹部及胸壁挫傷、無內出血或重要器官破裂
    之情形，頭部及臉部多處外傷，病患意識清楚，無嚴重腦震
    盪症狀，上述病況應不致於導致死亡之結果等情，此有馬偕
    醫院96年2月26日馬院醫眼字第0960000310號函暨病歷資料
    （見原審卷第67至78頁）可參，則告訴人所受上揭傷勢尚不
    致有致死之危險；況果被告楊正中等人有致告訴人於死之犯
    意者，告訴人所受之傷勢當不止於上揭挫傷、撕裂傷爾。足
    見被告楊正中及其他人毆打告訴人並無取告訴人之生命之意
    。是檢察官起訴書認被告楊正中具有殺人犯意云云，尚有未
    洽，惟本案社會基本事實並無不同，本院自得逕予變更起訴
    法條。復按刑法上之傷害人致重傷罪為結果犯，如多數人下
    手毆打，本有犯意之聯絡，即屬共同共犯，對於共犯間之實
    施行為，既互相利用，就傷害之結果，自應同負責任（最高
    法院19年上字第1846判例意旨參照）；另按共同正犯，在合
    同之意思內各自分擔犯罪行為之一部，相互利用他人之行為
    ，以達其犯罪之目的者，即應對全部所發生之結果，共同負
    責，自無分別何部分之傷，孰為下手人之必要，亦有最高法
    73年台上字第2364號、27年上字第755號判例可參。是被告
    楊正中與「大胖」、「阿德」、「小柯」等人圍毆告訴人，
    彼等間顯有犯意之聯絡及行為之分擔，均為共同正犯。
貳、被告許永部分：
一、公訴意旨略以：於上揭時、地，與被告楊正中及姓名年籍不
    詳綽號為「阿德」、「大胖」、「小柯」之成年男子，基於
    殺人之犯意聯絡，以徒手或以木棍毆打告訴人之頭部，因告
    訴人受毆打後從外套內掉落玩具手槍1把，被告楊正中等人
    見狀，即拾起該玩具手槍再毆打郭振宗之頭部，被告楊正中
    在場並大聲說：「打死他，沒關係，我會負責」等詞，告訴
    人因而受有左眼球、左眼瞼之撕裂傷及頭皮撕裂傷，後經緊
    急送馬偕紀念醫院手術後，始倖免一死。因認被告許永涉
    犯刑法第271條第2項、第1項殺人未遂罪云云。
二、按犯罪事實應依證據認定之，無證據不得推定其犯罪事實；
    又不能證明被告犯罪者，應諭知無罪之判決，刑事訟訴法第
    154條第2項、第301條第1項分別定有明文。次按刑事訴訟法
    上所謂定犯罪事實之證據，係指足以認定被告確有犯罪行為
    之積極證據而言，該項證據自須適合於被告犯罪事實之認定
    ，始得作為斷罪之資料，而認定不利於被告之事實，須依積
    極證據，苟積極證據不足為不利於被告事實之認定時，即應
    為有利於被告之認定，更不必有何有利之證據；告訴人之告
    訴係以使被告受刑事訴追為目的，是其陳述是否與事實相符
    ，仍應調查其他之證據以資審認；最高法院29 年上字第
    3105號、30年上字第816號、52年台上字第1300號分別著有
    判例可資參照。
三、訊據被告許永堅決否認有何上揭犯行，辯稱：伊於案發時
    ，並不在場，而係在證人陳水上所經營之羊肉爐店內，並無
    至該卡拉OK店等語。
四、公訴人認被告許永涉有上開罪嫌無非以告訴人、證人郭聰
    棋、曾世良、劉麗雪等人於偵查中之指、證述、佐以馬偕醫
    院95年2月14日診字第95/54號甲種診斷證明書、95年2月15
    日乙種診斷證明書、95年9月22日馬院醫眼字第0950003059
    號函為其主要論據。
五、然查：
（一）上揭馬偕醫院95年2月14日診字第95/54號甲種診斷證明書
      、95年2月15日乙種診斷證明書、95年9月22日馬院醫眼字
      第0950003059號函於法固足以證明告訴人受有左眼球、左
      眼瞼之撕裂傷、腹部及胸壁挫傷、頭部及臉部多處外傷、
      頭皮撕裂傷之事實，惟查上開馬偕醫院診斷證明書、函文
      等書證，於法僅足供告訴人確受有上述傷害之證明，然本
      案關於被告許永之部分，其關鍵厥為被告許永於上揭
      時、地是否在場加害於告訴人，關乎此關鍵，上開馬偕醫
      院診斷證明書、函文等書證並非適合之證明。
（二）雖告訴人於偵、審中就被告許永加害迭有指訴，然查，
      告訴人於偵訊時結證稱：伊事後認出被告許永，因為他
      矮矮胖胖，被告楊正中、許永及其他4人以木棒、煙灰
      缸、鐵鎚等物打伊，在卡拉OK店門口一起圍毆伊；當時很
      多人圍住伊，如何打的伊忘記了，伊被打在地上流很多血
      ，被告許永以腳踹伊肋骨，斷2支，楊正中以拳頭打伊
      眼睛；伊是被打後，玩具槍才從口袋掉出來，對方看到，
      又拿該玩具槍敲伊頭；伊不認識打伊的那幾個，但人伊都
      認得；被告許永有打伊，他從頭打到尾云云（見偵查卷
      第34、65、73、128頁）。告訴人於原審96年6月21日審理
      時到庭結證復稱：於95年2月2日凌晨，伊去新北市○○區
      ○○路4段20巷107號亮亮卡拉OK店找劉麗雪，伊跟她說有
      事要跟她說請她出來，伊就到外面去等她，結果劉麗雪沒
      有出來，但被告楊正中及其5位朋友出來，被告楊正中打
      伊，他拿從伊口袋掉出來的塑膠材質玩具手槍敲伊頭，還
      有人拿木棍，其他人打伊頭，被告楊正中打得比較多，被
      告許永有打伊；被告楊正中剛開始是用拳頭打伊左眼，
      伊覺得眼睛睜不開，其他人如何打伊不清楚；被告楊正中
      跟朋友在店內喝酒，但那些朋友伊不清楚，喝酒的朋友跟
      打伊的是同一批人，因為店沒有後門，伊出來他們就跟著
      出來；當天被告楊正中及他朋友喝酒那桌人比較多，隔壁
      桌還有我外甥1人（即曾世良），總共有2桌；郭聰棋跟著
      出來店外，打到快結束時，曾世良有出面說不要打，但他
      們還是打了2、3下後才停手；當晚在店內有看到被告許永
      ，他跟楊正中坐同桌，還有阿昇，阿昇比較高，被告許
      永比較矮，沒有記其他特徵，但伊記得他的臉；伊一到
      店外就被打頭，伊雙手抱著頭部，開始認打伊的人；伊於
      偵查中稱許永用腳踹伊肋骨，伊肋骨會痛；確認共6個
      人打等語（見原審卷第121至128頁）。然告訴人於上揭時
      、地被打後，經送馬偕醫院診治，嗣再轉至醫療財團法人
      徐元智先生醫藥基金會亞東紀念醫院（下稱亞東醫院）繼
      續治療，均未發現告訴人受有肋骨斷2支或肋骨痛之傷害
      ，相關病歷亦無相關之記載，此分別有馬偕醫院、亞東醫
      院等病歷、法務部法醫研究所99年12月6日法醫理字第
      0990006393號函在卷可參（見本院本審卷第77至85、87、
      90至91頁反面）。足見告訴人關於被告許永對其傷害之
      指訴，顯與事實不符，告訴人此部分之指訴，尚非得遽以
      採信。
（三）證人郭聰棋於95年10月16日、95年11月17日檢察官偵查中
      雖結證稱：被告楊正中的朋友打告訴人，其中一個開機車
      行（年籍伊不知道，但伊看到人伊認得出來）；被告楊正
      中也有打，伊當時在櫃檯，聽到外面爭執聲音，伊到外面
      看到被告楊正中及其朋友一群人（印象中包括楊正中共6
      人）打告訴人，因為開機車行綽號阿輝幾乎每天到店裡喝
      酒，所以伊知道他們，其他人是被告楊正中的朋友，當日
      告訴人到店裡找劉麗雪，到店裡沒多久，告訴人及劉麗雪
      就出去店，被告楊正中及其朋友也馬上跟著出去；被告許
      永打告訴人，因亮亮卡拉OK店往前走就是他（指被告許
      永）的機車行，被告楊正中每天都會去他（指被告許永
      ）家吃飯，我確定他（指被告許永）有毆打告訴人等
      語（詳見偵查卷第72、127頁）。然證人郭聰棋嗣於原審
      96年6月21日審理期中到庭結證則稱：於95年2月2日凌晨
      ，伊看到告訴人在店門口被打，打的人伊只認得現在在庭
      的被告2人（指被告楊正中、許永），但被告楊正中有
      無出手伊不記得，被告許永有無打他伊忘了；於95年10
      月16日在偵訊時稱被告楊正中有打告訴人，伊忘了有無這
      樣說，但被告楊正中手上有血跡；於同日偵訊稱被告楊正
      中的朋友打告訴人，其中開機車行的人是指被告許永，
      被告許永如何打告訴人沒有看清楚；當晚被告楊正中、
      許永跟他朋友一桌，曾世良跟小姐一桌；告訴人來找劉
      麗雪時，告訴人到店裡時，被告楊正中有站起來，告訴人
      及劉麗雪到店外後，被告楊正中那一桌整桌的人就跟著往
      外走；伊有跟到外面去，被告楊正中的朋友準備要去打告
      訴人，伊去攔，其他人圍過去動手打告訴人；本來是徒手
      ，在打的過程掉出玩具手槍，被告楊正中的朋友撿起來，
      往告訴人頭部連續打，有無其他工具伊沒有看到；他們開
      始打後伊無勸架，因他們已在發飆；曾世良有在現場，他
      後來出來並說告訴人已經被你們打成這樣，不要再打了等
      語（見原審卷第129至136頁）。足見證人郭聰棋於偵、審
      中關於被告許永是否有參與毆打告訴人之證述，先後已
      有不一；在同一審判期日中之證述，亦互有不合之情形。
      是證人郭聰棋上引證述，於法尚不得遽以採信。
（四）證人曾世良於95年10月16日檢察官偵查中係結證稱：當天
      伊自己1人到那邊喝酒，證人郭聰棋也在場，當時伊在裡
      面喝酒，聽人家說外面在吵架，伊出去看到告訴人滿身都
      是血，有2個人打他，1個比較高，另1個人比較矮，伊都
      不認識，伊出去時看到楊正中手上都是血，伊跟打告訴人
      的人說人都已經被你打成這樣，不要再打了，後來就有人
      說走了走了，全部的人就走了，伊出去看時有2個人正在
      打告訴人，他們有拿黑色物品在手上毆打告訴人；伊一聽
      到外面有人打架，伊就出去，伊看到2個人在打告訴人，
      伊就說不要打了，伊不知道之前有幾個人打告訴人，因為
      伊出去時只有看到2個人在打告訴人等語（見偵查卷第75
      頁）。是由證人曾世良上引證述，證人曾世良於95年10月
      16日檢察官偵查中並未證稱本案被告許永有參與毆打告
      訴人，於法證人曾世良於95年10月16日檢察官偵查中之證
      述，並不適合於被告許永本案被訴犯行之證明。
（五）證人劉麗雪於檢察官偵查中係結證稱：「（問：有無看到
      楊（指被告楊正中）或許（指被告許永）毆打郭（指告
      訴人），我先走，沒看到」、「當天告訴人一到現場，我
      看到他我馬上離開，我知道告訴人農曆元月4日被打，5日
      我才知道，當天我不在現場」等語（見偵查卷第54、64頁
      ），足見證人劉麗雪就上開告訴人被毆打之事實並未在場
      親見親聞，證人劉麗雪於於檢察官偵查中之證述，於法亦
      不適合於被告許永本案被訴犯行之證明。
（六）證人陳水上於檢察官偵訊中結證稱：當天伊和被告許永
      在三重區○○路○段9號上純羊肉爐吃飯喝酒，晚上8時開
      始，伊打電話給被告許永叫他到我店裡，伊忘記幾點打
      的，現場還有1位厚德派出所的一些朋友等語（見偵查卷
      第59、140至141頁）；證人陳水上於原審96年6月21日審
      理中亦到庭具結證稱述：伊的羊肉爐店在三重區○○路○
      段9號；95年2月1日下午開始營業，晚餐前因派出所朋友
      陳錦富在店內，伊打電話請被告許永一起過來，他7點
      左右過來，但時間太久不敢確定，吃到至少12點，有到1
      點，平常營業時間到凌晨2點，當天被告許永幫忙收拾
      、整理後一起離開，他中途無離開，關店後被告許永無
      告訴伊他要去那裡；一起喝酒的有被告許永，還有另1
      個人，但我忘了是誰，當時一起喝的人有4、5個人，但其
      他人伊忘了是誰，喝酒的人不固定，人都來來去去；陳錦
      富晚上8點左右離開，但伊不確定時間；被告許永常到
      店內吃飯、喝酒一直到店結束，有時1個星期天天都會去
      ，每次都會到店結束才離開，很少凌晨12點前離開，因為
      機車店開到10點才休息，休息後到羊肉爐店喝酒，通常是
      這樣；95年1月30日被告許永有到羊肉爐店喝酒，但日
      期伊忘了，當天陳錦富去，伊打電話叫被告許永過來，
      被告許永是7點到，關門時才離開；95年1月29日被告許
      永有無到羊肉爐店忘了；95年2月3日被告許永有無到
      羊肉爐喝酒記不起來；（為何會記得95年1月30日及95年2
      月2日被告許永有過去喝酒？）不知道那一天，是他們
      打架的那晚，第2天被告許永跟伊說你叫伊去喝酒的那
      天晚上，他們打起來等語（見原審卷第137至142頁）。證
      人即上純羊肉爐店廚師鄭弘彬於原審96年6月21日審理期
      日到庭具結證述：95年2月1日有上班，在廚房工作看得到
      外面店裡情形；認識被告許永，平常稱呼被告許永
      190公分的阿伯；95年2月1日晚上伊與被告許永他們吃
      宵夜，是晚上11、12點比較沒有客人時，我吃一下就到廚
      房，再出來看到被告許永吃東西，當天凌晨2點離開羊
      肉爐店，被告許永及老闆陳水上幫忙收拾，收完後一起
      離開；（你為何記得95年2月1日被告許永有到店裡？）
      因過年期間他每天去店裡，當天農曆初四，還有老闆1個
      朋友警官，沒有其他人，中間也沒有其他人來；95年1月
      30日被告許永到羊肉爐店喝酒跟老闆，沒其他人，95年
      1月29日被告許永到羊肉爐店喝酒跟老闆，沒跟其他人
      ；被告許永過年期間每天都會來，都是等伊店關了才走
      ；被告許永都是機車行關門後9、10點過來；95年2月3
      日被告許永好像沒有，因為過年假期結束，大家要正常
      上班；在過年前，被告許永有常到店裡跟老闆喝酒，老
      闆都常會打電話叫他來喝酒，年假結束後老闆會打電話請
      他來喝酒等語（見原審卷第143至147頁）。證人陳錦富於
      原審96年6月21日審理中亦到庭結證稱：95年2月1日時任
      職厚德派出所副所長；95年2月1日晚上到上純羊肉爐店，
      但詳細日期我忘了，應是農曆初三或初四，伊當天去是為
      了轄區探訪、巡邏，伊約9點多到羊肉爐店，大約20分鐘
      後離開，沒有再回去，到羊肉爐店時看到被告許永，伊
      到時是陳水上叫他過來，我與他們聊天，我離開時被告許
      永還在；伊接到本案傳票後，陳水上到派出所找我，跟
      我提本案還沒有結束，他跟伊說本案伊跟被告許永有碰
      面，叫伊回想一下；當天到羊肉爐店時，伊看到被告許永
      及他太太，他們是一起到，被告許永他們何時離開伊
      不知道，連伊在內，有伊、陳水上、被告許永及被告許
      永太太，介紹一下伊就離開等語（見原審卷第148至150
      頁）。互核證人陳水上、鄭弘彬、陳錦富三人於偵、審中
      之供述，大致相符，益見被告許永上開其於本案案發時
      ，並不在場，而係在證人陳水上所經營之羊肉爐店內，並
      未至該卡拉OK店之辯解，顯非子虛，非不可採信。
（七）本案共同被告楊正中及其他人毆打告訴人時並無取告訴人
      之生命之意。是檢察官起訴書認被告楊正中具有殺人犯意
      云云，顯有未洽。已如上述（見理由乙、壹、二部分）。
      然如上述，本案檢察官所舉提之證據並不能證明被告許永
      於告訴人於上揭時、地被毆打在場或參與毆打告訴人，
      且證人陳水上、鄭弘彬、陳錦富三人分別於偵、審中證稱
      被告許永於本案案發時，並不在場，而係在證人陳水上
      所經營之羊肉爐店內。本案既不能證明被告許永在場或
      參與毆打告訴人，遑論被告許永有何殺害告訴人之犯意
      。
（八）另參酌卷附告訴人與被告許永96年11月29日在台北縣三
      重市調解委員會調解，雙方達成調解內容為：「一、告訴
      人於96年2月2日淩晨1時許在台北縣三重市○○路○段20巷
      107號之「亮亮卡拉OK」店內，因誤會遭被告許永毆打
      ，致產生糾紛，經調解，告訴人為息事寧人，願無條件達
      成和解，自行負擔所有醫療費及一切費用。二、告訴人同
      意撤回對被告許永就本事件傷害賠償一切之告訴。三，
      兩告同意就本事件互不追究民、刑事一切責任及放棄其他
      求償。」（見本院上訴卷第19頁）。由上開調解內容益見
      告訴人嗣已承認被告許永並未毆打告訴人，否則告訴人
      何以願無條件與被告許永達成和解？又何以願撤回對被
      告許永一切之告訴？又互不追究？又放棄一切求償？
六、此外復查無其他積極證據足資證明被告有何殺人未遂犯行，
    是不能證明被告犯罪，爰應為其無罪之諭知。
丙、對原審判決之評價及上訴之准駁：
    原審以被告楊正中部分事證明確，而予論科，固非無見。惟
    如上述，被告許永並未參與本案毆打告訴人之犯行，原審
    未予詳查，遽予認定被告許永為本案共犯，並予科刑，顯
    有未洽。被告楊正中上訴意旨，仍執陳詞否認犯罪，雖無可
    採，惟原判決既有上述可議，即屬無可維持，應由本院將原
    判決撤銷。爰審酌被告楊正中有事實欄一所示之前科，有本
    院被告前案紀錄表在卷足參，素行非佳，且本案被告楊正中
    之犯罪動機、目的及手段實值非難，並致告訴人之左眼因而
    完全喪失功能，惡行非輕，迄今尚未與告訴人和解，並賠償
    損失，並隱匿其他共犯，以及犯後仍執詞否認犯行之態度等
    一切情狀，量處如主文第2項所示之刑，以示懲儆。並另為
    被告許永無罪之諭知。
據上論斷，應依刑事訴訟法第369條第1項前段、第364條、第299
條第1項前段、第300條、第301條第1項前段，刑法第2條第1項、
第28條、第277條第2項後段，判決如主文。
本案經檢察官劉文水到庭執行職務。
中    華    民    國   100    年    6     月   30     日
                  刑事第十八庭審判長法  官  吳鴻章
                                    法  官  汪梅芬
                                    法  官  林銓正
以上正本證明與原本無異。
被告楊正中、檢察官如不服本判決，應於收受送達後10日內向本
院提出上訴書狀，其未敘述上訴之理由者並得於提起上訴後10日
內向本院補提理由書（均須按他造當事人之人數附繕本）「切勿
逕送上級法院」。
                                    書記官  張淨卿
中    華    民    國   100    年    7     月    4     日
附錄：本案論罪科刑法條全文
中華民國刑法第277條
（普通傷害罪）
傷害人之身體或健康者，處 3 年以下有期徒刑、拘役或 1 千元
以下罰金。
犯前項之罪因而致人於死者，處無期徒刑或 7 年以上有期徒刑
；致重傷者，處 3 年以上 10 年以下有期徒刑。